ACORDAO-COMPLETO-2423751

ACÓRDÃO 8723/2020 ATA 28/2020 - PRIMEIRA CÂMARA

VISTOS, relatados e discutidos estes autos que tratam de tomada de contas especial instaurada pela então denominada Secretaria de Políticas para Mulheres da Presidência da República - SPM/PR em decorrência da omissão no dever de prestar contas dos recursos repassados por força do Convênio 88/2012-SPM/PR (Siconv 774486) , celebrado com a entidade Era 2000 - Educação Reintegração e Apoio, que teve por objeto o apoio ao projeto "Simplesmente Maria" com vistas à produção de um filme sobre a vida de Maria da Penha,
ACORDAM os Ministros do Tribunal de Contas da União, reunidos em sessão da Primeira Câmara, diante das razões expostas pelo Relator, em:
9.1 com fundamento nos arts. 1º, inciso I, 16, inciso III, alínea "a", e 19, parágrafo único, da Lei 8.443/1992, c/c os arts. 1º, inciso I, 209, inciso I, e 210, § 2º, do Regimento Interno do TCU, julgar irregulares as contas da entidade Era 2000 - Educação Reintegração e Apoio e das Sras. Leila Conceição da Silva Araújo e Maria Fernanda Machado Bebiano Rodrigues;
9.2. com fulcro no art. 58, inciso I, da Lei 8.443/1992, aplicar multas individuais de R$ 10.000,00 às Sras. Leila Conceição da Silva Araújo e Maria Fernanda Machado Bebiano Rodrigues;
9.3. fixar o prazo de 15 (quinze) dias, a contar da data da notificação, para que as responsáveis designadas no subitem anterior comprovem, perante o Tribunal, o recolhimento das referidas quantias aos cofres do Tesouro Nacional, atualizadas monetariamente desde a data do presente acórdão até a do efetivo recolhimento, se forem pagas após o vencimento, nos termos do art. 23, inciso III, alínea "a", da Lei 8.443/1992 c/c o art. 214, inciso III, alínea "a", do Regimento Interno do TCU;
9.4. autorizar a cobrança judicial das dívidas, caso não atendidas as notificações, nos termos do art. 28, inciso II, da Lei 8.443/1992;
9.5. com fundamento nos arts. 6º, inciso I, 7º, inciso III, e 19 da Instrução Normativa TCU 71/2012, arquivar a presente tomada de contas especial com relação à irregularidade "não atingimento das metas do convênio", sem cancelamento do débito especificado a seguir, a cujo pagamento continuarão obrigadas a entidade Era 2000 - Educação Reintegração e Apoio e as Sras. Leila Conceição da Silva Araújo e Maria Fernanda Machado Bebiano Rodrigues, para que lhes possa ser dada quitação:
	Data da ocorrência
	Valor (R$) 

	8/7/2013
	4.265,15

	8/8/2013
	2.034,85

	13/8/2013
	2.940,00

	14/8/2013
	1.557,50

	15/8/2013
	60,00

	11/9/2013
	542,50

	27/10/2016
	3.294,06

9.6. dar ciência desta deliberação às responsáveis e à Secretaria Nacional de Políticas para Mulheres (SNPM) do Ministério da Mulher, da Família e dos Direitos Humanos.

Tomada de contas especial instaurada pela Secretaria de Políticas para as Mulheres da Presidência da República - SPM/PR em decorrência da omissão no dever de prestar contas dos recursos repassados por força do Convênio 88/2012-SPM/PR para execução do Projeto Simplesmente Maria. Análise das resposta sdas citações.

Primeira Câmara

Secretaria Nacional de Políticas Para Mulheres da Presidência da República - SPM/PR (extinta).

3. Responsáveis: Era 2000 - Educação Reintegração e Apoio (04.519.745/0001-12); Leila Conceição da Silva Araújo (XXX.398.387-XX); e Maria Fernanda Machado Bebiano Rodrigues (XXX.394.007-XX)

13.1. Ministros presentes: Walton Alencar Rodrigues (Presidente), Benjamin Zymler (Relator), Bruno Dantas e Vital do Rêgo.
13.2. Ministro-Substituto presente: Weder de Oliveira.

ACORDAO-COMPLETO-2531448

Acórdão 8023/2022 - Primeira Câmara

ACORDAO-COMPLETO-2433507

Acórdão 11538/2020 - Primeira Câmara

BENJAMIN ZYMLER

Cuidam os autos de tomada de contas especial instaurada pela então denominada Secretaria de Políticas para Mulheres da Presidência da República - SPM/PR em decorrência da omissão no dever de prestar contas dos recursos repassados por força do Convênio 88/2012-SPM/PR (Siconv 774486) , celebrado com a entidade denominada Era 2000 - Educação Reintegração e Apoio, que teve por objeto o apoio ao projeto "Simplesmente Maria" com vistas à produção de um filme sobre a vida de Maria da Penha.
2.	Para a consecução da avença, foi previsto o aporte de R$ 328.000,00, sendo R$ 300.000,00 à conta do concedente e o restante a título de contrapartida do convenente, a ser prestada da seguinte forma: R$ 6.000,00 em dinheiro e R$ 22.000,00 em bens e serviços. Conforme o órgão concedente, apenas o montante de R$ 150.000,00 foi efetivamente repassado à entidade, em 9/4/2013.
3.	Após o esgotamento do prazo para a apresentação da prestação de contas, a SPM/PR notificou a convenente, que apenas solicitou a dilação do prazo, não tendo apresentado a documentação requerida. 
4.	Nesse cenário, o órgão concedente instaurou a presente tomada de contas especial e, ao final, concluiu pela existência de prejuízo correspondente à totalidade dos valores transferidos e pela responsabilidade da Era 2000 - Educação Reintegração e Apoio e das Sras. Leila Conceição da Silva Araújo, secretária executiva e ordenadora de despesas da entidade no Siconv, e Maria Fernanda Machado Bebiano Rodrigues, presidente e gestora financeira da entidade no Siconv.
5.	Submetidos os autos ao descortino desta Corte de Contas, autorizei a citação dos aludidos responsáveis "em virtude da não comprovação da boa e regular aplicação dos recursos federais recebidos, em razão da omissão no dever de prestar contas dos valores transferidos por força do Convênio n. 088/2012-SPM/PR, Siconv 774486".
6.	O débito assumiu a seguinte configuração:
	Data
	Valor

	9/4/2013
	R$ 150.000,00

7.	Cumpridas as medidas processuais, as gestoras da entidade comprovaram, em suas alegações de defesa, a devolução, em nome da entidade convenente, da quantia total de R$ 164.702,83 que se encontrava na conta específica da avença. Desse montante, R$ 135.882,35 correspondiam aos recursos ordinários do convênio e R$ 28.820,48 equivaliam ao rendimento financeiro (peça 28, p. 4-6 e peça 34) .
8.	Com relação ao valor remanescente, a Sra. Leila Conceição da Silva Araújo aduziu que havia gasto o montante de R$ 15.600,00 em atividades administrativas e preparatórias para a execução da avença, tendo juntado extrato das despesas no Siconv (peça 28, p. 2) . 
9.	Diante desse quadro, o Tribunal decidiu, por meio do Acórdão 4536/2018-TCU-Primeira Câmara:
"9.1. determinar à SPM/PR que, no prazo de 180 (cento e oitenta dias) :
9.1.1. analise os documentos enviados pela Era 2000 - Educação Reintegração e Apoio com o propósito de prestar contas dos recursos aplicados na execução do Convênio 88/2012-SPM/PR (SICONV 774486) ; e
9.1.2. adote as medidas que entender pertinentes sobre a matéria, nos termos da Instrução Normativa-TCU 71/2012 (e suas alterações) , e encaminhe a este Tribunal, no mesmo prazo, o resultado da análise da prestação de contas, juntamente com toda a documentação enviada pelo responsável;
9.3. sobrestar este processo até o cumprimento da determinação consignada nos subitens anteriores;"
10.	Na sequência, a SecexTCE efetivou diligências junto à SPM/PR, a qual enviou os seguintes documentos: 
a)	Despacho 27/2020/COMON/CGTVM/SOAD/SE/MMFDH (peça 84) ;
b)	Parecer 22/2020/DPMRS/SNPM/MMFDH (peça 81) ;
c)	Relatório Complementar do Tomador de Contas Especial (peça 82) ; e 
d)	Demonstrativo de Débito (peça 83) .
11.	Cabe ressaltar que o Parecer 22/2020/DPMRS/SNPM/MMFDH concluiu "pela reprovação da prestação de contas do Convênio nº 88/2012-SPM/PR (SICONV 774486) quanto à análise de sua execução física (cumprimento do objeto) , considerando que metas e etapas pactuadas não foram realizadas". (grifos acrescidos) .
12.	Já o Relatório Complementar de Tomada de Contas Especial ratificou a conclusão pela não aprovação das contas, devido à não comprovação da boa e regular aplicação dos recursos e ao descumprimento do acordado no termo de convênio. Ademais, ressaltou que os pagamentos realizados somavam R$ 11.400,00, de forma que eles deveriam ser considerados indevidos, visto que não houve execução do objeto pactuado. Segue a relação de dispêndios a serem glosados:
	Data
	Valor

	11/9/2013
	542,50

	15/8/2013
	60,00

	14/8/2013
	1.557,50

	13/8/2013
	2.940,00

	8/8/2013
	527,36

	8/8/2013
	1.507,49

	8/7/2013
	4.265,15

	Total
	11.400,00

13.	Outrossim, o relatório apontou que não houve aporte da contrapartida financeira e que por esse motivo ocorreu erro no sistema ao processar a devolução de parte do saldo do convênio à conta do convenente, no valor de R$ 3.294,06.
14.	Assim, o tomador de contas entendeu que o débito apurado correspondia ao total das despesas glosadas, indicado no item 12 supra, somado ao valor de R$ 3.294,06 indevidamente devolvido para a conta da convenente (R$ 2.717,65, recursos ordinários, e R$ 576,41, rendimento de aplicação financeira - peça 82, p. 2) .
15.	Dessa forma, considerando que o débito atualizado correspondia a R$ 19.688,26, a SPM/PR alvitrou a dispensa de instauração da tomada de contas especial, nos termos da Instrução Normativa TCU 71, de 28/11/2012, sem prejuízo da inscrição da dívida no Cadastro Informativo de Créditos não Quitados do Setor Público Federal - CADIN.
16.	A SecexTCE analisou os elementos acostados aos autos na forma da instrução transcrita parcialmente a seguir:
"25.	Antes de prosseguir com a análise dos fatos, vale relembrar a situação que levou à instauração dos presentes autos e remessa ao TCU.
"25.1.	Em 15/4/2014, a Era 2000-Educação, Reintegração e Apoio foi notificada por meio do sistema Siconv, para inserir todos os atos e procedimentos referentes ao convênio no sistema e para apresentar a prestação de contas do convênio, cujo prazo final para apresenta-la esgotou-se em 2/5/2014, sob pena de inscrição no CADIN, por omissão no dever de prestar contas, e instauração de Tomada de Contas Especial (peça 1, p. 75) . 
25.2.	Em resposta inserida no Siconv em 16/4/2014, a Sra. Maria Fernanda Machado Bebiano limitou-se a informar que estava aguardando atendimento do pleito para nova prorrogação do prazo do convênio e a celebração do aditivo (peça 1, p. 76) .
25.3.	Em 17/4/2014, o notificador informou, via Siconv, que a citada solicitação de prorrogação de prazo deveria ser feita por escrito e protocolada trinta dias antes do término da vigência do acordo (2/4/2014) , consoante o disposto na Cláusula Oitava do termo de convênio, e que, expirado o prazo da vigência do convênio, não seria possível prorrogar a execução do convênio. Na oportunidade, reiterou quanto à necessidade de apresentar a prestação de contas e que o não cumprimento desse dever ensejaria instauração de TCE, por omissão no dever de prestar contas, dentre outras medidas (peça 1, p. 76) .
25.4.	Não havendo manifestação da concedente, nova notificação foi inserida no Siconv, em 16/7/2015, para que fosse regularizada a pendência, no prazo de dez dias, e, mais uma vez, foi informada das consequências da não apresentação da prestação de contas (peça 1, p. 77) .
25.5.	A Sra. Maria Fernanda Machado Bebiano Rodrigues respondeu, em 17/10/2015, repisando seu pleito de prorrogação do prazo e que ainda aguardava o julgamento por parte da área técnica da SPM/PR, considerando que foram gastos menos de 10% dos recursos, ao mesmo passo que solicitou prazo até 31/10/2015 para apresentar prestação de contas (peça 1, p. 78) . Conforme já comentado acima, o convenente já havia negado o pedido para prorrogação da vigência do convênio em 17/4/2014 (mais de um ano antes) .
25.6.	Mais uma vez, a concedente permaneceu inerte e, em 11/11/2015, foi emitido Parecer Financeiro 087/2015 recomendando a adoção das providencias necessárias a instauração da tomada de contas especial, haja vista a ausência da apresentação da prestação de contas. O ordenador de despesas concordou com a proposta (peça 1, p. 79-80) . 
25.7.	Em 20/11/2015, via Siconv, foram notificadas as Sra. Leila Conceição da Silva Araújo e Maria Fernanda Machado Bebiano Rodrigues, dirigentes da Era 2000- Educação, Reintegração e Apoio, a promoverem a devolução integral dos recursos repassados por força do convênio em apreço, devidamente atualizado, até o fim deste mês (30/11/2015) quando então o processo de Tomada de Contas Especial será encaminhado ao TCU para início da cobrança executiva e demais providências (peça 1, p. 95) .
25.8.	Não havendo resposta, em 3/12/2015 foi elaborado o Relatório do Tomador de Contas Especial 10/2015-SPM-PR (peça 1, p. 97-103) e na sequência o processo foi enviado a Controladoria-Geral da União para emissão dos documentos ao seu cargo (peça 1, p. 110-113) .
25.9.	Antes de concluídos os procedimentos de constituição desta TCE, foram lançados no Siconv outros contatos mantidos com a Sra. Leila Conceição da Silva Araújo, em 30/12/2015, 31/12/2015 e 8/1/2016 (peça 30) , que intencionava sanear o processo, concedendo-lhe outra oportunidade, visando o encerramento do processo de Tomada de Contas Especial-TCE sob análise do órgão de controle interno. Conduto, não foram regularizadas as pendências. 
25.10.	Finalizada a fase interna desta TCE, os autos foram encaminhados para apreciação do TCU em 28/1/2016 (peça 1, p. 1) .
25.11.	Na fase externa, esta TCE foi autuada em 1/2/2016 e a instrução inicial, com proposta de citação da Era 2000- Educação, Reintegração e Apoio, em solidariedade com a Sra. Leila Conceição da Silva Araújo (secretária executiva e ordenadora de despesas) e Maria Fernanda Machado Bebiano Rodrigues (Presidente da entidade e gestora financeira) , foi lançada no sistema do TCU (e-TCU) em 12/8/2016 (peça 4) . Em despacho datado de 16/8/2016 (peça 7) , o Ministro Relator Benjamin Zymler autorizou as citações, sendo considerado na jurisprudência do TCU o marco para a caracterização da omissão.
26.	Bem se vê, pelo acima relatado, que as responsáveis pela entidade tiveram diversas oportunidades para sanear os autos, apresentando a prestação de contas e/ou recolhendo o montante repassado. Se considerado o prazo final estabelecido no convênio para prestar contas dos recursos repassados (2/5/2014) , após prorrogação (peça 1, p. 51 e 70-71) , e a data de autuação desta tomada de contas especial no TCU (1/2/2016) , pode-se dizer que foram concedidos cerca de 600 dias para o exercício do dever de prestar contas dos recursos recebidos.
27.	A inércia das dirigentes da entidade indica conduta negligente e o pouco zelo com a coisa pública e somente após realizadas as citações dos responsáveis, já âmbito desta Corte de Contas, foi que a Sra. Leila Conceição da Silva Araújo agilizou a devolução do saldo remanescente na conta do convênio efetivada em 27/10/2016 (peça 34 e 82) .
28.	Por esse prisma, restou efetivamente configurada a referida omissão no dever de prestar contas, já que as contas do ajuste deveriam ter sido apresentadas até a data de 2/5/2014, e consoante entendimento do Relator deste feito, no voto condutor do Acórdão 4536/2018-TCU-Primeira Câmara, "...conforme art. 209, § 4º, do RI/TCU, já foi configurada a omissão do dever de prestar contas dos recursos da avença, de forma que não haveria óbice a que o processo se desenvolvesse com o propósito de aplicar a sanção especificada no art. 58, inciso I, da Lei 8.443/1992". 
29.	A jurisprudência deste Tribunal é firme no sentido de que a omissão do dever de prestar contas, representa irregularidade grave. Sobre o assunto cita-se excertos dos Votos dos Relatores nas seguintes deliberações deste Tribunal:
- Acórdão 2256/2017-TCU-Primeira Câmara, Ministro Walton Alencar Rodrigues.
O dever de prestar contas, de matriz constitucional, é inerente à gestão de recursos públicos, constituindo um dos pilares do sistema republicano. A sua ausência significa não somente o descumprimento da Constituição e da legislação em vigor, mas a violação da transparência na prática dos atos de gestão, a ausência de comprovação da lisura no trato com a coisa pública, a possibilidade sempre presente de que a totalidade dos recursos públicos federais, transferida ao Município, tenha sido integralmente desviada, em benefício de administrador ímprobo, ou de pessoas por ele determinadas.
Pela concreta violação de normas e princípios fundamentais, a exemplo do da legalidade, moralidade e publicidade, não deve ser tolerado tal comportamento por parte do administrador local.
- Acórdão 3254/2010-TCU-Segunda Câmara, ministro Raimundo Carreiro.
1. Em reiterados julgados, esta Corte de Contas tem entendido que a omissão no dever de prestar contas caracteriza irregularidade grave, haja vista que impede seja averiguado o destino dado aos recursos públicos. Essa situação autoriza a presunção da ocorrência de dano ao erário, enseja a condenação à restituição integral do montante transferido e torna legítima a aplicação de multa ao responsável (Acórdão 46/2005-TCU-Primeira Câmara; 903/2005-TCU-1ª Câmara; 66/2005-TCU-2ª Câmara; 197/2005-TCU-2ª Câmara; 366/2005-TCU-2ª Câmara; 623/2005-TCU-2ª Câmara; 1.129/2005-TCU-2ª Câmara) .
- Acórdão 4460/2011-TCU-Segunda Câmara, Ministro Raimundo Carreiro.
12. É que o responsável não apresentou a prestação de contas em comento tempestivamente, só o fazendo após sua regular citação na fase externa da presente.
13. Logo, na medida em que sua omissão ensejou a movimentação de toda a máquina administrativa no âmbito interno e externo, imperioso que seja apenada, pois constitui conduta grave, além de violar a Constituição Federal, a Lei nº 8.443/92 e o próprio convênio que geriu.
30.	Diante do exposto, em face do exame dos argumentos apresentados pela Sr. Leila Conceição da Silva Araújo, em sede de alegações de defesa, promovidas na instrução a peça 29, as quais foram consideradas insuficientes para afastar as irregularidades e o débito imputados nesta TCE e tendo em vista as análises realizadas pelo concedente, quanto à documentação apresentada pela convenente, no que diz respeito ao aspecto técnico e financeiro (itens 19 a 24 desta instrução) , que também concluíram no sentido de que não foi comprovada a boa e regular aplicação dos recursos disponibilizados à entidade Era 2000 - Educação, Reintegração e Apoio, por conta do Convênio 88/2012-SPM/PR (Siconv 774486) , e por, conseguinte, não consecução dos objetivos almejados.
31.	A par dessa situação, uma vez que os documentos apresentados, em resposta à diligência, não trouxeram novos elementos que pudessem alterar as conclusões precedentes, não há como acatar seus argumentos, mantendo-se a opinião de rejeição de suas alegações de defesa e razões de justificativas. 
32.	Ressalte-se que embora devidamente citada e notificada, a Sra. Maria Fernanda Machado Bebiano Rodrigues (peças 10, 23, 24 e 26) não atendeu ao chamado deste Tribunal, para comprovar o pagamento do débito ou apresentar suas alegações de defesa e justificativas para a omissão do dever de prestar contas, de modo que, como os argumentos oferecidos pela Sra. Leila Conceição da Silva Araújo não afastaram a conduta irregular nem o débito remanescente apurado, não podem ser utilizados em seu favor. Portanto, a Sra. Maria Fernanda Machado Bebiano deve ser considerada revel, para todos os sentidos, nos termos do art. 12, § 3º, da Lei 8.443/1992, posto que ela também não apresentou justificativas na fase interna da TCE.
33.	Importa registrar que os responsáveis foram, expressamente, alertados nos ofícios citatórios de que:
... os documentos eventualmente apresentados a título de prestação de contas deverão estar de acordo com as exigências legais e regulamentares, vir acompanhados de argumentos de fato e de direito, de elementos comprobatórios das despesas e da regular aplicação dos recursos federais geridos, bem como de justificativa para a omissão no dever de prestar contas no prazo estabelecido.
34.	Quanto à entidade Era 2000 - Educação, Reintegração e Apoio, conforme registrado no item 7.b (acima) , não houve citação, pois, as duas comunicações, que foram encaminhadas para o mesmo endereço, retornaram com a informação "mudou-se", embora tenham sido recebidas por alguém, o que certamente levou o Tribunal a erro. E a notificação endereçada e recebida no endereço de sua representante também não fora respondida. Deveria, então, realizar a citação da entidade. Todavia, no estágio atual do processo, como o débito remanescente é inferior a R$ 100.000,00 e há duas outras responsáveis solidárias, entende-se cogente arquivar o processo em relação à convenente, por economia processual, com fulcro no art. 212 do Regimento Interno/TCU, a fim de evitar que a cobrança do débito supere os benefícios, mesmo porque a solidariedade é um benefício do credor.
35.	Apesar do baixo valor do débito apurado, já considerando o crédito do ressarcimento, uma vez que as outras responsáveis foram regularmente citadas, não poderá ser arquivada a TCE por economia processual, nos termos do art. 19, § 1º da IN/TCU 71/2012, alterada pela IN 76/2016. Logo, como não usaram da opção de recolher a dívida apenas com correção monetária, não há outro encaminhamento a ser dado ao processo, para elas, senão o seu prosseguimento para julgamento de suas contas, consoante a orientação da jurisprudência do TCU:
- A baixa materialidade do débito, por si só, pode não constituir motivo para o arquivamento de tomada de contas especial com fundamento no princípio da economia processual, se já foram praticados todos os atos necessários ao julgamento e atendidos os pressupostos para a constituição e desenvolvimento regular do processo (Acórdão 3984/2015-TCU-Primeira Câmara, Ministro Bruno Dantas) ;
- Após a citação do responsável, a tomada de contas especial não deve ser arquivada na hipótese de o valor apurado do débito ser inferior ao limite estabelecido para a instauração do processo. (Acórdão 3482/2018-TCU-Segunda Câmara, Ministro Aroldo Cedraz) ;
- Após a instauração da tomada de contas especial e a citação dos responsáveis, não se admitirá o arquivamento, mesmo na hipótese de o valor apurado como débito for inferior ao limite estabelecido. (Acórdão 4052/2013-TCU-Primeira Câmara, Ministro Benjamin Zymler) ; e
- Após a citação do responsável, a tomada de contas especial não deve ser arquivada na hipótese de o valor apurado do débito ser inferior ao limite estabelecido para a instauração do processo. (Acórdão 9854/2019-TCU-Segunda Câmara, Ministro Marcos Bemquerer) .
36.	 Inexistindo nos autos elementos que permitam concluir pela ocorrência de boa-fé ou de outros excludentes de culpabilidade das condutas dos responsáveis, cabe o prosseguimento dos autos, desde logo, para julgamento de mérito
37.	Nesse cenário, impõem-se a irregularidade das contas das Sras. Maria Fernanda Machado Bebiano Rodrigues e Leila Conceição da Silva Araújo, com fundamento no art. 16, inciso III, alíneas "a" e "c", da Lei 8.443/1992, e a condenação solidária delas ao recolhimento do débito e ao pagamento da multa prevista no art. 57 da mesma Lei.
PRESCRIÇÃO DA PRETENSÃO PUNITIVA
38.	A pretensão punitiva do TCU, conforme Acórdão 1441/2016-TCU-Plenário, Ministro Relator Benjamin Zymler, que uniformizou a jurisprudência acerca dessa questão, subordina-se ao prazo geral de prescrição indicado no art. 205 do Código Civil, que é de 10 anos, contados da data de ocorrência da irregularidade sancionada, nos termos do art. 189 do Código Civil, sendo esse prazo interrompido pelo ato que ordenar a citação, audiência ou a oitiva dos responsáveis.
39.	No caso em exame, não ocorreu a prescrição, uma vez que o fato gerador das citações ocorreu no exercício de 2014 e o ato que ordenou a realização das citações, nos termos sugeridos pela então Secex-RJ (peça 4) , foi emitido em despacho do Relator Benjamin Zymler, datado de 16/8/2016 (peça 6) , portanto antes de completar os 10 anos.
OUTROS DÉBITOS NOS SISTEMAS DO TCU COM OS MESMOS RESPONSÁVEIS
40.		Informa-se que foram encontrados débitos imputados aos responsáveis em outros processos no Tribunal: 
	Responsável
	Processos

	Leila Conceição da Silva Araújo (CPF XXX.398.387-XX) 
	TC Processo 006.752/2013-6 - TCE, julgada irregular (Acórdão 6210/2014-TCU-Segunda Câmara, Ministro Raimundo Carreiro) 

		TC Processo 006.735/2013-4 - TCE, arquivada sem cancelamento do débito, nos termos dos arts. 6º, inciso I, e 19 da IN/TCU 71/2012 (Acórdão 4074/2014-TCU-Segunda Câmara, Ministro Raimundo Carreiro

	Era 2000 - Educação, Reintegração e Apoio (CNPJ 04.519.745/0001-12) ; 
Maria Fernanda Machado Bebiano Rodrigues (CPF XXX.394.007-XX) e 
Leila Conceição da Silva Araújo (CPF XXX.398.387-XX) 
	TC Processo 014.115/2015-8 - TCE, julgada irregular (Acórdão 2235/2019-TCU-Primeira Câmara, Ministro Benjamin Zymler) . 
Interposto Recurso de Reconsideração aguardando exame de mérito.

CONCLUSÃO
41.	Em face das análises promovidas nesta instrução, na anterior (peças 39) e pelo concedente (peças 81 e 82) , considera-se não elididas as irregularidades imputadas à Era 2000 - Educação, Reintegração e Apoio, em solidariedade com Sras. Leila Conceição da Silva Araújo, secretária executiva da entidade e ordenadora de despesas do convênio no Siconv, e Maria Fernanda Machado Bebiano Rodrigues, Presidente da entidade e gestora financeira do convênio no Siconv, uma vez que a convenente negligenciou o dever de prestar contas dos recursos recebidos dentro do prazo estipulado no Convênio 88/2012-SPM/PR (Siconv 774486) , celebrado com a Secretaria de Políticas para as Mulheres da Presidência da República - SPM/PR, que teve por objeto o apoio ao Projeto "Simplesmente Maria", para a produção de um filme sobre a vida de Maria da Penha.
42.	Além disso, ao serem apresentadas alegações de defesa pela Sra. Leila Conceição da Silva Araújo, essas não vieram acompanhadas de argumentos de fato e de direito e de elementos comprobatórios capazes de justificar a omissão e afastar o débito em sua integralidade. As poucas notas fiscais e o relatório apresentados, intempestivamente, ao concedente, após configurada a omissão da concedente, serviram tão somente para demonstrar o recolhimento do saldo do ajuste e a realização das despesas parciais, as quais foram rejeitadas, por não comprovaram a execução de metas e, portanto, o atingimento de objetivos do acordo.
43.	No que diz respeito à Era 2000 - Educação, Reintegração e Apoio, uma vez que ainda não houve citação válida, propõe-se arquivar os autos, por economia processual, com vista a evitar que a cobrança do débito supere os benefícios e porque há outras duas responsáveis solidárias já devidamente citadas.
44.	Em relação à Sra. Maria Fernanda Machado Bebiano, deve-se manter a revelia consignada na instrução anterior, haja vista que, embora devidamente citada, não compareceu aos autos e nem recolheu o débito remanescente.
45.	No que diz respeito ao débito, conforme acima frisado, em 27/10/2016 foi recolhido saldo do convênio no valor de R$ 164.702,83, beneficiando as responsáveis, no que se refere à redução da dívida correspondente ao total repassado (R$ 150.000,00) , cabendo adotar como marco inicial da cobrança as datas dos pagamentos das despesas rejeitadas e do recolhimento parcial do saldo do ajuste para a convenente, consoante previsto na IN/TCU 71/2012 (art. 9º, inciso II) , haja vista que os recursos foram aplicados financeiramente. Inclui-se na composição da dívida o montante de R$ 3.294,06, sendo R$ 2.717,65, recursos ordinários, e R$ 576,41, rendimento de aplicação financeira (itens 23 e 24) .
46.	Por inexistirem nos autos elementos que demonstrem a boa-fé dos responsáveis acima identificados ou a ocorrência de outros excludentes de culpabilidade, suas contas devem, desde logo, ser julgadas irregulares, nos termos do art. 202, § 6º, do Regimento Interno/TCU, procedendo-se à sua condenação em débito e à aplicação da multa prevista nos art. 57 da Lei 8.443/1992
47.	Por fim, vale repisar que, em face do relatado no tópico acima, não ocorreu a prescrição punitiva do TCU, considerando que o intervalo entre a ocorrência dos fatos geradores dos débitos apurados e a autorização das citações não alcança os 10 anos previstos no art. 189 do Código Civil, consoante uniformização da jurisprudência do TCU acerca do assunto, definida no Acórdão 1441/2016-TCU-Plenário.
PROPOSTA DE ENCAMINHAMENTO
48.	Diante do exposto, submetem-se os autos à consideração superior, propondo:
a. levantar o sobrestamento dos autos determinado no Acórdão 4536/2018-TCU-Primeira Câmara, uma vez cumprida a determinação consignada no item 9.1 dessa deliberação;
b. considerar revel para todos os efeitos a Sra. Maria Fernanda Machado Bebiano Rodrigues (CPF XXX.394.007-XX) , com fulcro no art. 12, § 3º, da Lei 8.443/1992; 
c. arquivar os autos em relação à entidade Era 2000 - Educação, Reintegração e Apoio (CNPJ 04.519.745/0001-12) , por economia processual, uma vez que não há citação válida, com fulcro nos arts. art. 19, § 1º da IN/TCU 71/2012, alterada pela IN 76/2016, c/c o art. 213 do Regimento Interno/TCU, a título de racionalização administrativa e economia processual, e com o objetivo de evitar que o custo da cobrança supere o benefício;
d. rejeitar as alegações de defesa apresentadas pela Sra. Sr. Leila Conceição da Silva Araújo CPF XXX.398.387-XX) ;
e. julgar irregulares, com fundamento nos arts. 1º, inciso I, 16, inciso III, alíneas "a" e "c", 19 e 23, inciso III, da Lei 8.443/1992, c/c os arts. 1º, inciso I, e 209, incisos II e III, do Regimento Interno do TCU, as contas das Sras. Maria Fernanda Machado Bebiano Rodrigues (CPF XXX.394.007-XX) , então Presidente da entidade Era 2000 - Educação, Reintegração e Apoio (CNPJ 04.519.745/0001-12) e gestora financeira do convênio no Siconv, e Leila Conceição da Silva Araújo (CPF XXX.398.387-XX) , secretária executiva da entidade e ordenadora de despesas do convênio no Siconv, em decorrência da irregularidade especificada na matriz do Anexo I desta instrução, condenando-as, solidariamente, em débito, pelas quantias originais indicadas abaixo, e fixando-lhes o prazo de 15 (quinze) dias, a contar da data do recebimento da notificação, para comprovarem, perante o Tribunal (art. 214, inciso III, alínea a, do Regimento Interno/TCU) , o recolhimento da dívida aos cofres do Tesouro Nacional, atualizada monetariamente e acrescida dos juros de mora devidos, calculados a partir das respectivas datas, até a data do efetivo recolhimento, nos termos da legislação em vigor:
	Data ocorrência
	Valor (R$) 

	11/09/2013
	542,50

	15/08/2013
	60,00

	14/08/2013
	1.557,50

	13/08/2013
	2.940,00

	08/08/2013
	527,36

	08/08/2013
	1.507,49

	08/07/2013
	4.265,15

	27/10/2016
	576,41

	27/10/2016
	2.717,65

	Valor do débito atualizado até 19/3/2020: R$ 20.120,55.
f. aplicar, individualmente, às Sras. Maria Fernanda Machado Bebiano Rodrigues (CPF XXX.394.007-XX) e Leila Conceição da Silva Araújo (CPF XXX.398.387-XX) a multa prevista no art. 57 da Lei 8.443/1992, fixando lhes o prazo de quinze dias, a contar da notificação, para que comprovem, perante o Tribunal (art. 214, inciso III, alínea "a", do Regimento Interno do TCU) , o recolhimento das dívidas aos cofres do Tesouro Nacional, atualizadas monetariamente desde a data do acórdão até a do efetivo recolhimento, se pagas após o vencimento, nos termos da legislação em vigor;
g. autorizar, com fulcro no art. 28, inciso II, da Lei 8.443/1992, desde logo, a cobrança judicial das dívidas, caso não atendidas às notificações;
h. autorizar, desde logo, com fundamento no art. 26 da Lei 8.443/1992 c/c o art. 217 do RI/TCU, caso requerido, o parcelamento da dívida em até 36 (trinta e seis) parcelas, incidindo sobre cada uma, corrigida monetariamente, os juros de mora devidos, sem prejuízo de alertá-lo de que, caso opte por essa forma de pagamento, a falta de comprovação do recolhimento de qualquer parcela implicará o vencimento antecipado do saldo devedor, nos termos do art. 26, parágrafo único, da Lei 8.443/1992 c/c o art. 217, § 2º, do Regimento Interno do TCU; e
i. encaminhar cópia da deliberação que vier a ser proferida, acompanhada do relatório e voto que a fundamentarem, à Procuradoria da República no Estado da Paraíba, nos termos do art. 209 do Regimento Interno do TCU, para adoção das medidas que entender cabíveis e comunicar-lhe que o relatório e o voto que a fundamentarem podem ser acessados por meio do endereço eletrônico www.tcu.gov.br/acordaos."
17.	O corpo diretivo da SecexTCE e o Ministério Público junto ao TCU aquiesceram ao referido encaminhamento.
	É o relatório.

Ericka Gavinho D'Icarahy (137.124/OAB-RJ) e outros, representando Era 2000 - Educação Reintegração e Apoio.

Subprocurador-Geral Paulo Soares Bugarin.

TOMADA DE CONTAS ESPECIAL. CONVÊNIO COM ENTIDADE PRIVADA PARA A PRODUÇÃO DE FILME. OMISSÃO NO DEVER DE PRESTAR CONTAS. RECURSOS DEVOLVIDOS E PRESTAÇÃO DE CONTAS ENVIADAS APÓS A CITAÇÃO. DILIGÊNCIA À ENTIDADE CONCEDENTE PARA EMISSÃO DE PARECER SOBRE A DOCUMENTAÇÃO ENVIADA. DÉBITO ABAIXO DO LIMITE ESTABELECIDO PARA CONSTITUIÇÃO E JULGAMENTO DE TCE. NECESSIDADE DE NOVA CITAÇÃO. CONTAS IRREGULARES SEM IMPUTAÇÃO DE DÉBITO. APLICAÇÃO DE MULTA.

TOMADA DE CONTAS ESPECIAL (TCE)

Secretaria de Controle Externo de Tomada de Contas Especial (SecexTCE).

Cuidam os autos de tomada de contas especial instaurada pela então denominada Secretaria de Políticas para Mulheres da Presidência da República - SPM/PR em decorrência da omissão no dever de prestar contas dos recursos repassados por força do Convênio 88/2012-SPM/PR (Siconv 774486) , celebrado com a entidade denominada Era 2000 - Educação Reintegração e Apoio, que teve por objeto o apoio ao projeto "Simplesmente Maria" com vistas à produção de um filme sobre a vida de Maria da Penha.
2.	Para a consecução da avença, foi previsto o aporte de R$ 328.000,00, sendo R$ 300.000,00 à conta do concedente e o restante a título de contrapartida do convenente, a ser prestada da seguinte forma: R$ 6.000,00 em dinheiro e R$ 22.000,00 em bens e serviços. Conforme o órgão concedente, apenas o montante de R$ 150.000,00 foi efetivamente repassado à entidade, em 9/4/2013.
3.	Após o esgotamento do prazo para a apresentação da prestação de contas, a SPM/PR notificou a convenente, que apenas solicitou a dilação do prazo, não tendo apresentado a documentação requerida. 
4.	Nesse cenário, o órgão concedente instaurou a presente tomada de contas especial e, ao final, concluiu pela existência de prejuízo correspondente à totalidade dos valores transferidos e pela responsabilidade da Era 2000 - Educação Reintegração e Apoio e das Sras. Leila Conceição da Silva Araújo, secretária executiva e ordenadora de despesas da entidade no Siconv, e Maria Fernanda Machado Bebiano Rodrigues, presidente e gestora financeira da entidade no Siconv.
5.	Submetidos os autos ao descortino desta Corte de Contas, autorizei a citação dos aludidos responsáveis "em virtude da não comprovação da boa e regular aplicação dos recursos federais recebidos, em razão da omissão no dever de prestar contas dos valores transferidos por força do Convênio n. 088/2012-SPM/PR, Siconv 774486".
6.	O débito assumiu a seguinte configuração:
	Data
	Valor

	9/4/2013
	R$ 150.000,00

7.	Cumpridas as medidas processuais, as gestoras da entidade comprovaram, em suas alegações de defesa, a devolução, em nome da entidade convenente, da quantia total de R$ 164.702,83 que se encontrava na conta específica da avença. Desse montante, R$ 135.882,35 correspondiam aos recursos ordinários do convênio e R$ 28.820,48 equivaliam ao rendimento financeiro (peça 28, p. 4-6 e peça 34) .
8.	Com relação ao valor remanescente, a Sra. Leila Conceição da Silva Araújo aduziu que havia gasto o montante de R$ 15.600,00 em atividades administrativas e preparatórias para a execução da avença, tendo juntado extrato das despesas no Siconv (peça 28, p. 2) . 
9.	Diante desse quadro, o Tribunal decidiu, por meio do Acórdão 4536/2018-TCU-Primeira Câmara:
"9.1. determinar à SPM/PR que, no prazo de 180 (cento e oitenta dias) :
9.1.1. analise os documentos enviados pela Era 2000 - Educação Reintegração e Apoio com o propósito de prestar contas dos recursos aplicados na execução do Convênio 88/2012-SPM/PR (SICONV 774486) ; e
9.1.2. adote as medidas que entender pertinentes sobre a matéria, nos termos da Instrução Normativa-TCU 71/2012 (e suas alterações) , e encaminhe a este Tribunal, no mesmo prazo, o resultado da análise da prestação de contas, juntamente com toda a documentação enviada pelo responsável;
9.3. sobrestar este processo até o cumprimento da determinação consignada nos subitens anteriores;"
10.	Na sequência, a SecexTCE efetivou diligências junto à SPM/PR, a qual enviou os seguintes documentos: 
a)	Despacho 27/2020/COMON/CGTVM/SOAD/SE/MMFDH (peça 84) ;
b)	Parecer 22/2020/DPMRS/SNPM/MMFDH (peça 81) ;
c)	Relatório Complementar do Tomador de Contas Especial (peça 82) ; e 
d)	Demonstrativo de Débito (peça 83) .
11.	Cabe ressaltar que o Parecer 22/2020/DPMRS/SNPM/MMFDH concluiu "pela reprovação da prestação de contas do Convênio nº 88/2012-SPM/PR (SICONV 774486) quanto à análise de sua execução física (cumprimento do objeto) , considerando que metas e etapas pactuadas não foram realizadas". (grifos acrescidos) .
12.	Já o Relatório Complementar de Tomada de Contas Especial ratificou a conclusão pela não aprovação das contas, devido à não comprovação da boa e regular aplicação dos recursos e ao descumprimento do acordado no termo de convênio. Ademais, ressaltou que os pagamentos realizados somavam R$ 11.400,00, de forma que eles deveriam ser considerados indevidos, visto que não houve execução do objeto pactuado. Segue a relação de dispêndios a serem glosados:
	Data
	Valor

	11/9/2013
	542,50

	15/8/2013
	60,00

	14/8/2013
	1.557,50

	13/8/2013
	2.940,00

	8/8/2013
	527,36

	8/8/2013
	1.507,49

	8/7/2013
	4.265,15

	Total
	11.400,00

13.	Outrossim, o relatório apontou que não houve aporte da contrapartida financeira e que por esse motivo ocorreu erro no sistema ao processar a devolução de parte do saldo do convênio à conta do convenente, no valor de R$ 3.294,06.
14.	Assim, o tomador de contas entendeu que o débito apurado correspondia ao total das despesas glosadas, indicado no item 12 supra, somado ao valor de R$ 3.294,06 indevidamente devolvido para a conta da convenente (R$ 2.717,65, recursos ordinários, e R$ 576,41, rendimento de aplicação financeira - peça 82, p. 2) .
15.	Dessa forma, considerando que o débito atualizado correspondia a R$ 19.688,26, a SPM/PR alvitrou a dispensa de instauração da tomada de contas especial, nos termos da Instrução Normativa TCU 71, de 28/11/2012, sem prejuízo da inscrição da dívida no Cadastro Informativo de Créditos não Quitados do Setor Público Federal - CADIN.
16.	A SecexTCE analisou os elementos juntados aos autos e divergiu do pronunciamento do órgão concedente. No caso, a unidade técnica aduziu que não era possível o arquivamento da tomada de contas especial, apesar do baixo valor do débito apurado, uma vez que as Sras. Leila Conceição da Silva Araújo e Maria Fernanda Machado Bebiano Rodrigues já haviam sido regularmente citadas, de modo que incidia o art. 19, § 1º, da IN/TCU 71/2012, alterada pela IN 76/2016. 
17.	Sendo assim, alvitrou que as contas das aludidas responsáveis fossem julgadas irregulares, com fundamento nos arts. 1º, inciso I, e 16, inciso III, alíneas "a" e "c", da Lei 8.443/1992, e que fosse imputado às aludidas gestoras o débito especificado a seguir:
	Data da ocorrência
	Valor (R$) 

	11/9/2013
	542,50

	15/8/2013
	60,00

	14/8/2013
	1.557,50

	13/8/2013
	2.940,00

	8/8/2013
	527,36

	8/8/2013
	1.507,49

	8/7/2013
	4.265,15

	27/10/2016
	576,41

	27/10/2016
	2.717,65

18.	Com relação à entidade Era 2000 - Educação, Reintegração e Apoio, a SecexTCE propôs o arquivamento do processo, por economia processual, uma vez que não houve citação válida da convenente. O Ministério Público junto ao TCU aquiesceu ao aludido encaminhamento.
19.	Feito esse necessário resumo, passo a decidir.
20.	Manifesto-me em desacordo com os pareceres anteriores.
21.	Conforme visto, a composição do débito ao final imputado e a sua causa jurídica divergem das submetidas originalmente ao contraditório, uma vez que a proposta da unidade técnica é condenar as responsáveis pela não realização das metas e etapas pactuadas no convênio (itens 11 e 17 supra) , conquanto elas tenham sido citadas pela "não comprovação da boa e regular aplicação dos recursos federais recebidos, em razão da omissão no dever de prestar contas"  (itens 5 e 6 retro) .
22.	Ainda que a situação fática das presentes contas seja exatamente a mesma, já que não houve a comprovação da boa e regular aplicação dos recursos federais recebidos, o fundamento dessa constatação não é mais a omissão no dever de prestar contas, mas sim a não realização das metas e etapas pactuadas no Convênio 88/2012-SPM/PR, conforme o Parecer 22/2020/DPMRS/SNPM/MMFDH.
23.	É preciso lembrar que o aludido parecer foi juntado aos autos após a citação da entidade convenente e de suas gestoras, de forma que ele não pode compor o fundamento de eventual condenação, a menos que haja novo contraditório das responsáveis.
24.	Em situações do tipo, na qual as irregularidades decorrem da análise dos documentos apresentados após a citação por omissão no dever de prestar contas, entendo ser necessária a realização de nova citação, tendo em vista os princípios do contraditório e da ampla defesa e o dever de congruência entre o motivo da citação e a causa da condenação.
25.	Por óbvio, persistirá a irregularidade original, caso não haja justificativas idôneas para o não atendimento do prazo regimental estabelecido para o exercício dessa obrigação. Esse é justamente o caso dos autos, na medida em que as Sras. Leila Conceição da Silva Araújo e Maria Fernanda Machado Bebiano Rodrigues não trouxeram nenhuma justificativa para esse fato em suas alegações de defesa. 
26.	Dessa forma, considerando que o novo valor do débito, decorrente do não atingimento das metas do convênio, é inferior ao limite estabelecido no art. 6º, inciso I, da Instrução Normativa TCU 71/2012, com redação dada pela Instrução Normativa TCU 76, de 23/11/2016, cabe o arquivamento do processo quanto a essa causa jurídica, nos termos do art. 19 da aludida norma, in verbis:
 Art. 19. Aplicam-se as disposições constantes do art. 6º desta Instrução Normativa às tomadas de contas especiais, ainda pendentes de citação válida, que se encontram em tramitação no Tribunal de Contas da União.
Art. 6º Salvo determinação em contrário do Tribunal de Contas da União, fica dispensada a instauração da tomada de contas especial, nas seguintes hipóteses:
I  - o valor do débito for inferior a R$ 100.000,00, considerando o modo de referenciação disposto no § 3º deste artigo (NR) (Instrução Normativa nº 76, de 23/11/2016, DOU de 12/12/2016) ;
27.	Mesmo que o referido montante fosse somado ao débito anteriormente imputado à responsável, arquivado sem cancelamento, nos termos do Acórdão 4074/2014-TCU-Segunda Câmara, e se procedesse à atualização das parcelas, seguindo a regra do § 3º, inciso I, da Instrução Normativa TCU 71/2012, com redação dada pela Instrução Normativa TCU 76/2016, ainda assim a soma atualizada não alcançaria o valor de alçada de R$ 100.000,00. Senão vejamos.
28.	Conforme o aludido dispositivo:
"§ 3º Para fins da aplicação do inciso I do caput, deverá proceder-se do seguinte modo (AC) (Instrução Normativa nº 76, de 23/11/2016, DOU de 12/12/2016) :
I - no caso de o fator gerador do dano ao erário ser anterior à data de vigência desta instrução normativa, o valor original deverá ser atualizado monetariamente até a data de vigência desta instrução normativa;"
29.	Procedendo-se à atualização do débito de R$ 20.000,00, ocorrido em 12/6/2007, decorrente do Acórdão 4074/2014-TCU-Segunda Câmara, e das quantias indicadas no item 17 supra até 1°/1/2017, data de vigência da Instrução Normativa TCU 76/2016, o montante total atualizado somaria R$ 53.851,13.
	Data da ocorrência
	Valor (R$) 

	12/6/2007
	20.000,00

	8/7/2013
	4.265,15

	8/8/2013
	2.034,85

	13/8/2013
	2.940,00

	14/8/2013
	1.557,50

	15/8/2013
	60,00

	11/9/2013
	542,50

	27/10/2016
	3.294,06

30.	Com isso, cabível o arquivamento da tomada de contas especial quanto à irregularidade "não atingimento das metas do convênio", conforme proposto pelo órgão concedente. Tal encaminhamento se aplica às Sras. Leila Conceição da Silva Araújo e Maria Fernanda Machado Bebiano Rodrigues e à entidade Era 2000 - Educação, Reintegração e Apoio.
31.	Dessa forma, o processo deve prosseguir apenas para apurar a responsabilidade das gestoras e da convenente pela omissão no dever de prestar contas. Considerando que as responsáveis não justificaram o descumprimento do prazo estabelecido no instrumento de repasse, entendo necessário julgar irregulares suas contas, com fulcro no art. 16, inciso III, alínea "a", da Lei 8.443/1992, sem imputação de débito.
32.	No caso, também divirjo da conclusão de que não ocorreu a citação válida da Era 2000 - Educação, Reintegração e Apoio, uma vez que houve a entrega do ofício no endereço da presidente da entidade, conforme o comprovante de ciência juntado à peça 68.
33.	Outrossim, a associação compareceu espontaneamente aos autos após as citações, fazendo juntar procuração que indicava o mesmo endereço aposto no cadastro da Receita Federal, ao qual haviam sido direcionados os primeiros ofícios de citação.
34.	A propósito do assunto, é preciso lembrar que o art. 77, inciso V, do CPC estabelece como obrigação da parte "declinar, no primeiro momento que lhes couber falar nos autos, o endereço residencial ou profissional onde receberão intimações, atualizando essa informação sempre que ocorrer qualquer modificação temporária ou definitiva". 
35.	Por mais esse motivo, compreendo que a responsável foi devidamente notificada do expediente citatório, de forma que ela também deve ter as contas julgadas irregulares, com fulcro no art. 16, inciso III, alínea "a", da Lei 8.443/1992.
36. 	Quanto à aplicação de sanção, entendo que a omissão no dever de prestação de contas constitui conduta praticada com grave inobservância do dever de cuidado, ou seja, com grave negligência, sendo passível de ser punida com multa, por configurar a ocorrência de erro grosseiro na gestão dos recursos federais.
37. 	Nesse ponto, transcrevo as considerações que fiz no voto condutor do Acórdão 5245/2020-TCU-Primeira Câmara:
"37. Cabe observar que a "não comprovação da boa e regular aplicação dos recursos federais repassados em face da omissão no dever de prestar contas" violou não só as regras legais, mas também princípios basilares da administração pública. Essa conduta constitui grave inobservância do dever de cuidado no trato com a coisa pública, logo, revela a existência de culpa grave, uma vez que se distancia do que seria esperado de um administrador minimamente diligente. Assim sendo, conclui-se que houve erros grosseiros, aos quais alude o art. 28 do Decreto-Lei 4.657/1942 (Lei de Introdução às Normas do Direito Brasileiro) , incluído pela Lei 13.655/2018."
38. 	Com relação ao exame da culpabilidade, não vislumbro a presença de circunstâncias práticas que tenham limitado ou impedido a atuação das agentes em conformidade com a lei, uma vez que as gestoras tinham a possibilidade de conhecer a ilicitude de seu ato e evitar o seu cometimento, já que as condições para o cumprimento do dever de prestar contas estavam expressamente previstas no instrumento convenial.
39. 	Os fatos constituem infração de notória gravidade e reprovabilidade.
40. 	Ademais, em pesquisa ao histórico processual das responsáveis, a fim de perquirir seus antecedentes, observo que as Sras. Leila Conceição da Silva Araújo e Maria Fernanda Machado Bebiano Rodrigues já foram condenadas, inclusive em débito, no Acórdão 6210/2014-TCU-Segunda Câmara. Há, ainda, uma segunda condenação, no Acórdão 2235/2019-TCU-Primeira Câmara, mas a deliberação ainda não transitou em julgado, de forma que esse precedente não será considerado na dosimetria da multa.
41. 	Por fim, não constam dos autos informações sobre outras circunstâncias agravantes nem sobre a aplicação de sanções de mesma natureza e relativas ao mesmo fato.
42. 	Em face dessas premissas, julgo adequada a aplicação de multas individuais fundadas no art. 58, inciso I, da Lei 8.443/1992 às aludidas gestoras, no valor de R$ 10.000,00 
43.	Diante do exposto, voto por que seja adotada a deliberação que ora submeto a este Colegiado. 
TCU, Sala das Sessões Ministro Luciano Brandão Alves de Souza, em 18 de agosto de 2020.
BENJAMIN ZYMLER 
Relator